【裁判字號】    96,交易,805
【裁判日期】    970131
【裁判案由】    過失傷害
【裁判全文】
臺灣臺中地方法院刑事判決             96年度交易字第805號
公  訴  人  臺灣臺中地方法院檢察署檢察官
被      告  甲○○
上列被告因過失傷害案件，經檢察官提起公訴（九十六年度偵字
第二二七九一號），本院判決如下：
    主    文
甲○○因過失傷害人致重傷，處有期徒刑拾月，減為有期徒刑伍
月，如易科罰金，以新臺幣壹仟元折算壹日。
    犯罪事實
一、甲○○於民國九十六年三月一日上午十時十五分許，駕駛車
    牌號碼ＮＶ－三六九○號自用小客車，沿臺中市○○○街由
    南往北方向行駛，行至柳陽東街與瀋陽路交岔路口時，明知
    其所行駛之柳陽東街口劃有倒三角形讓路標線，且駕駛汽車
    行至無號誌交岔路口，支線道車應暫停讓幹線道車先行，並
    應注意車前狀況，隨時採取必要安全措施。而依當時天候晴
    、日間自然光線、路面乾燥、道路無缺陷、無障礙物、視距
    良好之客觀情形，並無不能注意之情事，竟疏未注意上開規
    定，在未停車禮讓幹道方向（瀋陽路）車輛先行之情況下，
    即貿然行駛通過交岔路口，適有乙○○（起訴書誤載為蕭華
    凱）騎駛車牌號碼ＸＭ三－六九○號機車，沿瀋陽路由東往
    西方向行駛至上開交岔路口時，甲○○已避煞不及，致甲○
    ○所駕駛之上開自小客車前方保險桿撞及乙○○所騎駛之機
    車左側，使乙○○人車倒地，因而受有腹部鈍挫傷併脾臟第
    三級撕裂傷及左腎外傷性腎動脈阻塞之傷害。甲○○於肇事
    後，在未被有偵查犯罪職權之機關或公務員知悉前，留在現
    場向前來處理之員警自首而接受裁判。嗣乙○○因上述傷勢
    致其左腎萎縮，功能逐漸退化，於九十六年十二月三日經中
    國醫藥大學附設醫院出具診斷證明書證明其左腎因外傷性腎
    動脈阻塞併萎縮，已完全喪失功能，而受有重大不治之傷害
    。
二、案經乙○○訴由臺灣臺中地方法院檢察署檢察官偵查起訴。
    理    由
一、上揭犯罪事實，業據被告甲○○於偵查中及本院審理時均坦
    承不諱，並有臺中市○○○道路交通事故初步分析研判表、
    路交通事故談話紀錄表二份、道路交通事故現場圖一張、道
    路交通事故調查報告表(一)(二)各一份，及照片十張附卷可稽；
    又告訴人乙○○受有腹部鈍挫傷併脾臟第三級撕裂傷及左腎
    外傷性腎動脈阻塞等傷害，並因上開傷勢導致其左腎萎縮，
    功能逐漸退化，最後完全喪失功能等情，有中國醫藥大學附
    設醫院分別於九十六年四月十三日、同年八月三日、同年十
    二月三日出具診斷證明書各一紙在卷足憑，是告訴人確係因
    本件交通事故而受有重傷害一節，應可認定。另按汽車行駛
    時，駕駛人應注意車前狀況，並隨時採取必要之安全措施駕
    駛；又汽車行至無號誌或號誌故障而無交通指揮人員指揮之
    交岔路口，支線道車應暫停讓幹線道車先行，道路交通安全
    規則第九十四條第三項、第一百零二條第一項第二款分別定
    有明文。被告駕車自應注意上述道路交通安全規定，且觀諸
    卷附前揭現場照片及道路交通事故調查報告表(一)，當時天候
    晴、日間自然光線、路面乾燥、無缺陷、無障礙物且視距良
    好，依當時路況及天候，被告並無不能注意之情形，竟疏未
    注意其所行駛之路面係支線車道，行經無號誌交岔路口時，
    應先停車觀察車前狀況，禮讓幹線車道車輛先行，行駛時亦
    應隨時做好停車準備等交通規範，致發生本件車禍，使告訴
    人受有前揭重大不治之傷害，則被告自有過失，且被告之過
    失駕駛行為與告訴人所受重大不治之傷害間，亦具相當因果
    關係，甚為明確。綜上，本案事證明確，被告前揭犯行，洵
    堪認定，應依法論科。
二、查本件因被告駕車有上述過失，致告訴人左腎動脈阻塞而萎
    縮，已完全喪失功能，雖告訴人右側腎臟功能完好，足以負
    擔排尿、解毒功用，並不會對其身體健康有重大不良之影響
    ，但長期可能會有高血壓之併發症，而左腎萎縮後，目前醫
    療技術無法恢復其原有之功用等情，有中國醫藥大學附設醫
    九十六年十一月二十六日院管檔字第○九六一一○四七七六
    號函在卷可稽，則腎臟為人體排泄之重要器官，告訴人左腎
    萎縮已無作用，又無法以醫療技術恢復其原有之功用，等同
    喪失左側腎臟，且長期可能會有高血壓之併發症，對告訴人
    之身體健康自屬重大不治之傷害，是與刑法第十條第四項第
    六款所稱重傷之規定符合，故核被告所為，係犯刑法第二百
    八十四條第一項後段之過失傷害致人重傷罪。起訴書原認被
    告所為係犯刑法第二百八十四條第一項前段過失普通傷害罪
    嫌，尚有未洽，惟本院亦已告知被告涉犯該條後段過失致重
    傷害罪嫌，促使被告及檢察官就此部分提出意見，已給予當
    事人充分防禦機會，且公訴檢察官亦當庭更正起訴法條為刑
    法第二百八十四條第一項後段過失傷害致人重傷罪嫌（參見
    本院卷第四二頁），附此敘明。被告於肇事後，在未被有偵
    查犯罪職權之機關或公務員知悉前，報案等待員警到場處理
    ，並留在現場向前來處理之員警陳述車禍經過，而有表明自
    己係車禍事件當事人之意，此有臺中市○○○道路交通事故
    肇事人自首情形紀錄表一份在卷可稽，與自首要件相符，依
    刑法第六十二條前段減輕其刑。爰審酌被告駕駛車輛，未依
    規定停車觀察車前狀況，禮讓幹線車道車輛先前，行駛時亦
    未隨時做好停車準備，而依當時情形，亦無不能注意之情事
    ，竟疏未注意及此，因此過失致告訴人受有前述之重傷害，
    且迄今未能與告訴人達成和解，暨其素行、犯罪之手段、告
    訴人所受傷勢等一切情狀，量處如主文所示之刑，以示懲儆
    。
三、被告行為後，中華民國九十六年罪犯減刑條例於九十六年七
    月四日公布，於同年月十六日施行，查被告本件犯行係在九
    十六年四月二十四日以前，且非中華民國九十六年罪犯減刑
    條例第三條所示不得減刑之罪，爰依中華民國九十六年罪犯
    減刑條例第二條第一項第三款，減其刑期二分之一；另被告
    所犯刑法第二百八十四條第一項後段過失致重傷害之罪，為
    最重本刑五年以下有期徒刑之罪，其所宣告之刑經本院依中
    華民國九十六年罪犯減刑條例第二條第一項第三款，減其刑
    期二分之一後，為有期徒刑六個月以下之刑度，爰依中華民
    國九十六年罪犯減刑條例第九條，併諭知易科罰金之折算標
    準。
據上論斷，應依刑事訴訟法第二百九十九條第一項前段，刑法第
二百八十四條第一項後段、第四十一條第一項前段、第六十二條
前段，中華民國九十六年罪犯減刑條例第二條第一項第三款、第
七條、第九條，刑法施行法第一條之一第一項、第二項前段，判
決如主文。
中    華    民    國    97    年    1     月    31    日
                      交通法庭  法  官  黃裕仁
上正本證明與原本無異。
如不服本判決，應於收受送達後十日內向本院提出上訴書狀（應
敘述具體理由並附繕本）。
上訴書狀如未敘述理由，應於上訴期間屆滿後二十日內補提理由
書於本院。
                                書記官  王嘉仁
中    華    民    國    97    年    1     月    31    日
附錄論罪科刑法條
刑法第二百八十四條第一項：
因過失傷害人者，處六月以下有期徒刑，拘役或五百元以下罰金
，致重傷者，處一年以下有期徒刑、拘役或五百元以下罰金。


司法院資訊處製作；財團法人民間司法改革基金會備份。
